【裁判字號】    99,上易,156
【裁判日期】    990615
【裁判案由】    損害賠償
【裁判全文】
臺灣高等法院民事判決                 99年度上易字第156號
上  訴  人  乙○○
被上  訴人  甲○○
            丙○○
            丁○○
上列當事人間損害賠償事件，上訴人對於中華民國98年12月30日
臺灣臺北地方法院98年度訴字第1428號第一審判決提起上訴，並
為訴之追加，本院於99年6月1日言詞辯論終結，判決如下：
    主  文
上訴及追加之訴駁回。
第二審及追加訴訟費用由上訴人負擔。
    事實及理由
一、被上訴人丙○○未於言詞辯論期日到場，核無民事訴訟法第
    386 條各款所列情形，爰依上訴人之聲請，由其一造辯論而
    為判決。
二、上訴人主張：伊及被上訴人之母親吳繼芝於民國97年9月4日
    死亡，伊已依母親遺囑，將處理喪事後之剩餘遺產均分予兩
    造，詎被上訴人竟為母親之遺產，聲請臺灣臺北地方法院（
    以下稱臺北地院）對伊核發97年度裁全字第8113號假扣押裁
    定（以下稱系爭假扣押裁定），並持以為執行名義聲請該院
    以97年度執全字第2522號假扣押執行事件（以下稱系爭假扣
    押執行）查封伊之財產，惟系爭假扣押裁定業經本院98年度
    抗字第180 號裁定，以被上訴人未就假扣押之原因釋明為由
    ，予以廢棄，是系爭假扣押裁定顯屬自始不當。又被上訴人
    不當執行假扣押，以背於善良風俗之方法，侵害伊之財產權
    ，致伊需向朋友借貸金錢以維持生活，更造成伊罹患精神疾
    病，需服用憂鬱藥鎮定劑治療 3年，伊自得請求被上訴人賠
    償伊向友人借貸之損失新臺幣（下同）10萬元、醫療費用15
    萬元及精神上損害45萬元等情。爰依民事訴訟法第531條第1
    項規定及侵權行為之法律關係，求為命被上訴人連帶給付伊
    70萬元及自訴狀繕本送達最後被上訴人之日起之法定遲延利
    息之判決。原審為上訴人敗訴之判決，上訴人就醫療費及精
    神上損害部分不服，提起上訴，並追加請求精神上賠償10萬
    元。上訴及追加聲明：(一)原判決關於駁回上訴人後開第 2項
    聲明部分廢棄。(二)被上訴人應連帶給付上訴人60萬元，及自
    98年 4月29日起至清償日止，按年息5%計算之利息。(三)被上
    訴人應連帶給付上訴人10萬元，及自98年 4月29日起至清償
    日止，按年息5%計算之利息（原判決駁回上訴人10萬元之借
    貸損失部分，未據上訴人聲明不服，已告確定）。
三、被上訴人丙○○未於言詞辯論期日到場，亦未提出書狀作何
    聲明陳述。其餘被上訴人則以：伊等自母親病危至去世，曾
    數次詢問上訴人母親有無遺囑，上訴人均謊稱沒有。嗣經伊
    等查證，始知上訴人於母親死亡當日，即盜領母親於國防部
    主計局同袍儲蓄會之存款441萬8千元，又於翌日將母親於台
    北成功郵局內之存款84萬7千元提領一空出，並將上開款項
    轉存於訴外人高基亮之帳戶內，然上訴人均未將上開行為告
    知伊等，是上訴人之行為顯有侵害伊等繼承權之虞，伊等為
    保全自身權利，始對上訴人之財產施以假扣押，故伊等並無
    以背於善良風俗之方法，加損害於上訴人。另上訴人是否罹
    患精神疾病，與系爭假扣押執行無涉，且上訴人請求之醫療
    費用15萬元，僅係預估，並未受有實質損害等語，資為抗辯
    。並答辯聲明：上訴及追加之訴均駁回。
四、查被上訴人前聲請臺北地院以系爭假扣押裁定，准被上訴人
    供擔保190萬元後，對上訴人之財產在394萬8,750元之範圍
    內為假扣押，被上訴人並持該裁定為執行名義，向該院民事
    執行處聲請執行上訴人財產，由該院以系爭執行事件受理執
    行中，嗣系爭假扣押裁定經本院以98年度抗字第180 號裁定
    廢棄，並駁回被上訴人假扣押之聲請，被上訴人乃撤回假扣
    押之執行等事實，為兩造所不爭，復有系爭假扣押裁定附卷
    可稽，並經本院調閱前開假扣押裁定及執行卷宗核閱無訛，
    堪信為真實。
五、上訴人主張，系爭假扣押裁定既經本院裁定廢棄，顯屬自始
    不當，又被上訴人不當執行假扣押，係以背於善良風俗之方
    法，侵害伊之財產權，更造成伊罹患精神疾病，應連帶賠償
    醫療費用15萬元及精神上損害55萬元等情，為被上訴人所否
    認，並以前揭情詞置辯。經查：
  (一)按假扣押之裁定，因自始不當而撤銷者，依民事訴訟法第53
    1 條規定，債權人固應賠償債務人因假扣押所受之損害，惟
    所生之損害必須與實施假扣押有相當因果關係，始得命負賠
    償責任。系爭假扣押裁定固為本院以被上訴人未釋明假扣押
    原因而廢棄，惟上訴人主張，因被上訴人不當執行假扣押，
    造成伊罹患精神疾病一節，已為被上訴人所否認，上訴人雖
    提出診斷證明書為證，然該等證明書僅記載：「病人因憂鬱
    情緒，睡眠障礙至本院初診…」、「病人因憂鬱情緒，睡眠
    障礙於98年 4月7日至本院初診…，至今已追蹤3次」等語，
    不足證明上訴人上開憂鬱情緒、睡眠障礙等與被上訴人實施
    假扣押有何因果關係，其主張被上訴人應連帶賠償醫療費用
    15萬元，自屬無據。又受精神之損害得請求賠償者，以法律
    有明文規定者為限。本件被上訴人實施假扣押，雖其執行名
    義嗣後經本院裁定予以廢棄確定，然除上訴人受有財產上損
    害，可依法請求賠償外，要不得據以請求被上訴人賠償非財
    產上損害，是被上訴人依前開規定，請求被上訴人連帶賠償
    精神上損害55萬元，亦屬無據。
  (二)次按，損害賠償之債，以有損害之發生及有責任原因之事實
    ，並二者之間，有相當因果關係為成立要件。故原告所主張
    損害賠償之債，如不合於此項成立要件者，即難謂有損害賠
    償請求權存在（最高法院48年台上字第481 號判例意旨參照
    ）。上訴人雖主張，被上訴人不當執行假扣押，又超額查封
    ，導致伊精神憂鬱、睡眠障礙等，應依侵權行為法律關係賠
    償醫療費用15萬元及精神上損害55萬元云云。然依前所述，
    上訴人並未舉證證明其患有失眠、憂鬱情緒、睡眠障礙等與
    被上訴人實施假扣押及超額查封間有相當因果關係，即難認
    其有損害賠償請求權存在，是上訴人依侵權行為法律關係請
    求被上訴人連帶賠償醫療費用15萬元及精神上損害55萬元，
    委無可採。
六、綜上所述，上訴人本於民事訴訟法第531條第1項及侵權行為
    法律關係，請求被上訴人連帶給付70萬元及自98年 4月29日
    起至清償日止，按年息5%計算之利息，為無理由，不應准許
    。原審就60萬元及法定遲延利息部分為上訴人敗訴判決，及
    駁回其假執行之聲請，並無不合。上訴意旨指摘原判決不當
    ，聲明廢棄改判，為無理由，應並其追加之訴駁回之。
七、兩造其餘攻擊防禦方法及未經援用之證據，經本院審酌後，
    認與本判決之論斷不生影響，爰不一一論駁，附此敘明。
八、據上論結，本件上訴及追加之訴均為無理由。依民事訴訟法
    第449條第1項、第78條、第463條、第385條第1項前段，判
    決如主文。
中    華    民    國    99    年    6     月    15    日
                    民事第十一庭
                        審判長法  官   鄭雅萍
                              法  官   徐福晉
                              法  官   詹文馨
正本係照原本作成。
不得上訴。
中    華    民    國    99    年    6     月    17    日
                              書記官   洪秋帆

司法院資訊處製作；財團法人民間司法改革基金會備份。
